【裁判字號】    95,上訴,1621
【裁判日期】    950824
【裁判案由】    毒品危害防制條例
【裁判全文】
臺灣高等法院臺中分院刑事判決        95年度上訴字第1621號
上  訴  人
即  被  告  甲○○
上列上訴人因毒品危害防制條例案件，不服臺灣彰化地方法院95
年度訴字第727號中華民國95年5月25日第一審判決（起訴案號：
臺灣彰化地方法院檢察署95年度毒偵字第1155號），提起上訴，
本院判決如下：
    主  文
原判決撤銷。
甲○○施用第一級毒品，處有期徒刑陸月，如易科罰金，以銀元
參佰元即新台幣玖佰元折算壹日；扣案之注射針筒壹支沒收。
    事  實
一、甲○○前於民國（下同）91年間，因施用第 1級毒品案件，
    經法院裁定送觀察、勒戒後，於92年 1月10日執行完畢釋放
    。詎其仍不知悔改，於前開觀察、勒戒處分執行完畢釋放後
    5年內，因罹患食道癌，疼痛難耐，乃基於施用第1級毒品海
    洛因之犯意，於95年 3月10日晚間11時許，在彰化縣員林鎮
    ○○街路旁某處，以將海洛因摻水後再以針筒注射之方式，
    施用第1級毒品海洛因1次。嗣於翌日（即同月11日）凌晨零
    時10分許，在彰化縣員林鎮○○街 141巷15弄45號旁空地其
    所駕車牌 QU-3015號自小貨車內，為警查獲其持有供施用海
    洛因之注射針筒 1支，經其同意採尿送驗呈嗎啡陽性反應，
    而查悉上情。
二、案經彰化縣警察局田中分局報請臺灣彰化地方法院檢察署檢
    察官偵查起訴。
    理  由
一、上開事實，業據上訴人即被告甲○○（下稱被告）於原審及
    本院審理時坦承不諱，且其於95年 3月11日經警採尿送請詮
    昕科技股份有限公司檢驗結果，確呈嗎啡陽性反應，有該公
    司95年 3月23日出具之濫用藥物尿液檢驗報告暨彰化縣警察
    局委託檢驗尿液代號與真實姓名對照認證單各 1紙附卷可稽
    ，並有被告所有供施用海洛因之注射針筒 1支扣案可佐，被
    告自白核與事實相符。又被告前曾於91年間，因施用第 1級
    毒品案件，經法院裁定送觀察、勒戒後，於92年 1月10日執
    行完畢釋放，有臺灣彰化地方法院檢察署刑案資料查註紀錄
    表及臺灣高等法院被告前案紀錄表各 1份附卷可據，被告於
    上述觀察、勒戒處分執行完畢釋放後5年內再施用第1級毒品
    之事證明確，其上揭犯行，洵堪認定，應予依法論科。
二、核被告所為，係犯毒品危害防制條例第10條第1項之施用第1
    級毒品罪。被告施用前持有第 1級毒品海洛因之低度行為，
    為施用之高度行為所吸收，不另論罪。次按行為後法律有變
    更者，適用行為時之法律。但行為後之法律有利於行為人者
    ，適用最有利於行為人之法律，刑法第2條第1項定有明文。
    而被告犯罪時之刑法第41條第 1項前段規定：「犯最重本刑
    為5年以下有期徒刑以下之刑之罪，而受6個月以下有期徒刑
    或拘役之宣告，因身體、教育、職業、家庭之關係或其  他
    正當事由，執行顯有困難者，得以1元以上3元以下折算一日
    ，易科罰金」。又被告行為時之易科罰金折算標準，修正前
    罰金罰鍰提高標準條例第 2條前段（現已刪除）規定，就其
    原定數額提高為100倍折算1日，則本件被告行為時之易科罰
    金折算標準，應以銀元300元折算1日，經折算為新臺幣後，
    應以新臺幣900元折算為1日。惟95年7月1日修正公布施行之
    刑法第41條第 1項前段則規定：「犯最重本刑為五年以下有
    期徒刑以下之刑之罪，而受六個月以下有期徒刑或拘役之宣
    告者，得以新臺幣一千元、二千元或三千元折算一日，易科
    罰金」，比較修正前後之易科罰金折算標準，以95年7月1日
    修正公布施行前之規定，較有利於受刑人，則應依刑法第 2
    條第1項前段，適用修正前刑法第41條第1項前段規定，定其
    折算標準。
三、原審予以論罪科刑，固非無見，惟因未及審酌94年2月2日修
    正公布、95年7月1日施行之刑法第41條及罰金罰鍰提高標準
    條例第 2條並已刪除，而未予比較適用，容有未洽。原審就
    被告因罹患食道癌而施用海洛因之動機已為審酌而量處法定
    最低刑度，被告猶以原審量刑過重為由執詞上訴即非可採，
    雖未指摘及此，然原判決既有上揭可議，仍屬無可維持，應
    由本院將原判決撤銷改判。爰審酌被告品行、犯罪動機、目
    的、施用毒品係自戕身心，且曾因施用毒品送觀察、勒戒，
    猶不知悔改，未能戒除毒癮，竟又再度施用毒品，顯乏禁絕
    毒害之決心並考量其係因罹患食道癌（此有其所有之全民健
    康保險證明卡影本在卷足參），疼痛難耐而為此犯行暨其犯
    後尚知坦承犯行等一切情狀，仍量處與原審相同刑度如主文
    所示之刑，並諭知易科罰金之折算標準，以示懲儆。扣案之
    注射針筒 1支，屬被告所有，供其施用海洛因所用之物，業
    經被告供明在卷，併依法宣告沒收。
據上論斷，應依刑事訴訟法第369條第1項前段、第364條、第299
條第1項前段，毒品危害防制條例第10條第1項，刑法第11條、第
2條第1項、第38條第1項第2款，修正前刑法第41條第 1項前段，
修正刪除前罰金罰鍰提高標準條例第 2條，現行法規所定貨幣單
位折算新台幣條例第2條，判決如主文。
本案經檢察官乙○○到庭執行職務。
中    華    民    國    95    年    8     月    24    日
          刑事第十一庭  審判長法  官  黃  梅  月
                              法  官  林  宜  民
                              法  官  林  欽  章
上列正本證明與原本無異。
如不服本判決應於收受送達後十日內向本院提出上訴書狀，其未
敘述上訴之理由者並得於提起上訴後十日內向本院補提理由書（
均須按他造當事人之人數附繕本）。
                              書記官  巫  彥  佳
中    華    民    國    95    年    8     月    24    日
參考法條：毒品危害防制條例第10條第1項
施用第一級毒品者，處六月以上五年以下有期徒刑。
施用第二級毒品者，處三年以下有期徒刑。
                                                      Ｒ


司法院資訊處製作；財團法人民間司法改革基金會備份。
